【裁判字號】    95,上訴,274
【裁判日期】    950622
【裁判案由】    毒品危害防制條例
【裁判全文】
臺灣高等法院臺中分院刑事判決         95年度上訴字第274號
上  訴  人
即  被  告  甲○○
上列上訴人因毒品危害防制條例案件，不服臺灣彰化地方法院94
年度訴字第1891號中華民國94年12月23日第一審判決（起訴案號
：臺灣彰化地方法院檢察署94年度毒偵字第4903號及移送併辦：
94年度毒偵字第6247號、95年度毒偵字第423、619、999、1256
、1286、1618號），提起上訴，本院判決如下：
    主  文
原判決關於甲○○施用第一級毒品罪及定執行刑部分撤銷。
甲○○連續施用第一級毒品，累犯，處有期徒刑壹年肆月；扣案
之第一級毒品海洛因貳包（淨重零點壹陸公克，空包裝重零點伍
肆公克）、殘留海洛因削尖吸管壹支沒收銷燬之；注射針筒肆支
、空塑膠袋壹個沒收。
其他上訴（施用第二級毒品罪部分）駁回。
甲○○在本判決第二項所處之刑與上訴駁回部分所處之有期徒刑
柒月，應執行有期徒刑壹年玖月。扣案之第一級毒品海洛因貳包
（淨重零點壹陸公克，空包裝重零點伍肆公克）、殘留海洛因削
尖吸管壹支、第二級毒品甲基安非他命壹包（毛重約零點伍公克
）沒收銷燬之；注射針筒肆支、空塑膠袋壹個均沒收。
    事  實
一、甲○○前曾因妨害風化案件，經臺灣彰化地方法院判處有期
    徒刑一年二月確定，經送監執行，於民國九十二年十二月二
    十六日縮短刑期執行完畢。又曾因施用毒品案件，經同院裁
    定送執行觀察、勒戒後，認有繼續施用毒品之傾向，復經同
    院裁定送執行強制戒治，於執行滿六個月後，經評定為無繼
    續強制戒治之必要，而於九十四年五月十六日釋放，並經臺
    灣彰化地方法院檢察署檢察官於九十四年六月六日以九十四
    年度戒毒偵字第一九○號為不起訴處分確定。詎甲○○仍未
    能戒除毒癮，於強制戒治處分執行完畢後五年內，復基於施
    用第一級毒品海洛因之概括犯意，自九十四年九月初起，至
    九十五年四月十三日十七時止，連續在彰化縣花壇鄉○○村
    ○○街八十三巷四號住處、彰化縣彰化市○○路○段二八五
    號二樓上班地點廁所內，以將海洛因摻水，再以針筒注射方
    式，施用第一級毒品海洛因多次；又基於施用第二級毒品甲
    基安非他命（以下簡稱安非他命）之概括犯意，自九十四年
    九月初起，至九十四年九月十八日止，在其上址住處，以將
    安非他命置放在玻璃球內，再加熱吸食其煙之方式，施用第
    二級毒品安非他命各多次。嗣於(一)九十四年九月十九日凌晨
    三時二十分許，在彰化縣花壇鄉○○村○○路與中春路口處
    ，為警攔檢查獲，並扣得第一級毒品海洛因一小包（淨重零
    點零六公克，空包裝袋重零點二九公克）及第二級毒品安非
    他命一小包（毛重約零點五公克）；(二)九十四年十二月十四
    日十七時十分許，在彰化縣彰化市○○路○段二八五號二樓
    其上班處所，經警持臺灣彰化地方法院簽發之搜索票，搜索
    查獲甲○○持有其所有供施用第一級毒品海洛因注射針筒三
    支、空塑膠袋一個、殘留海洛因削尖吸管一支，因而查悉上
    情；(三)九十四年十二月二十九日十三時三十分許，在彰化縣
    警察局彰化分局，為警強制甲○○到場採尿送驗，及翌日十
    二時三十分許，因涉嫌強盜案件（業經臺灣彰化地方法院檢
    察署檢察官以九十五年度偵字第三六六號為不起訴處分），
    在上址住處經警拘提到案，並經甲○○同意後，採集其尿液
    送驗，鑑定結果均呈嗎啡陽性反應；(四)九十五年一月十六日
    十四時四十五分許，在彰化縣警察局彰化分局，為警強制甲
    ○○到場採尿送驗，呈現嗎啡陽性反應；(五)九十五年一月二
    十四日十一時十分許，在彰化縣警察局彰化分局，為警強制
    甲○○到場採尿送驗，呈現嗎啡陽性反應；(六)九十五年三月
    二十日十三時三十分許，經警持臺灣彰化地方法院簽發之搜
    索票，搜索甲○○前址住處，查扣其所有供施用第一級毒品
    海洛因所用之注射針筒一支，因而查知上情；(七)九十五年四
    月十四日十六時許，在彰化縣花壇鄉○○村○○路口，經警
    見甲○○形跡可疑，向前盤查，因而查獲上情，並自甲○○
    身上扣得第一級毒品海洛因一小包（淨重零點一零公克，空
    包裝袋重零點二五公克）。
二、案經彰化縣警察局彰化分局報請臺灣彰化地方法院檢察署檢
    察官偵查起訴、移送併辦，及彰化縣警察局鹿港分局報請同
    署檢察官移送併辦。
    理  由
一、上訴人即被告甲○○經本院合法傳喚，未於審判期日到庭，
    惟上開事實，業據被告甲○○於警詢、偵查、原審及本院準
    備程序認罪而坦承不諱，而且被告第一次為警查獲時（九十
    四年九月十九日）所採集之尿液，經檢驗呈安非他命及嗎啡
    陽性反應，有彰化縣衛生局九十四年九月二十六日煙檢字第
    九四四一六四號煙毒尿液檢驗成績書一紙在卷可稽（見九十
    四年度毒偵字第四九０三號卷第四０頁），其餘各次採集之
    尿液鑑定結果，均呈嗎啡陽性反應（未檢出安非他命陽性反
    應），有彰化縣衛生局九十四年十二月二十六日煙檢字第九
    四五二七七號、九十五年一月九日煙檢字第九五００四六號
    、九十五年二月六日煙檢字第九五０四四七號煙毒尿液檢驗
    成績書各一紙（見九十四年度毒偵字第六二七四號卷第四六
    頁、九十五年度毒偵字第四二三號卷第十九頁、九十五年度
    毒偵字第一二五六號卷第十七頁），及詮昕科技股份有限公
    司九十五年一月五日編號四Ｃ三一００二二號、九十五年一
    月二十六日編號00000000號、九十五年四月四日編
    號00000000號、九十五年四月二十八日編號000
    00000號濫用藥物尿液檢驗報告各一紙在卷足憑（見九
    十五年度毒偵字第六一九號卷第十五頁、九十五年度毒偵字
    第九九九號卷第十四頁、本院卷第四九頁、第五三頁）。又
    九十四年九月十九日查扣之白粉一小包含有第一級第六項毒
    品海洛因成分，淨重零點零六公克（空包裝袋重零點二九公
    克）；九十五年四月十四日十六時查扣之白粉一小包亦含有
    第一級第六項毒品海洛因成分，淨重零點一零公克（空包裝
    袋重零點二五公克）；九十四年十二月十四日查扣之削尖吸
    管一支，殘留第一級第六項毒品海洛因成分，有法務部調查
    局九十四年十二月十四日調科壹字第一四００一二二六二號
    、九十五年五月三十日調科壹字第一四００一二九四五號鑑
    定通知書及九十五年四月七日調科壹字第０九五００一五九
    八五０號檢驗通知書各一紙存卷可佐（見原審卷第三十頁、
    本院卷第七四頁、四二頁）。此外，並有尿液代號與真實姓
    名對照表八紙在卷，及注射針筒四支、原存放海洛因之空塑
    膠袋一個、安非他命一小包（毛重零點五公克）扣案可證，
    益證被告自白與事實相符。
二、被告前因施用毒品案件，經臺灣彰化地方法院裁定送執行觀
    察、勒戒後，認有繼續施用毒品之傾向，經同院裁定送執行
    強制戒治，於執行滿六個月後，經評定為無繼續強制戒治之
    必要，而於九十四年五月十六日釋放，並經臺灣彰化地方法
    院檢察署檢察官於九十四年六月六日以九十四年度戒毒偵字
    第一九○號為不起訴處分確定乙節，有臺灣高等法院被告全
    國前案紀錄表各一份附卷可據。被告未能戒除毒癮，於強制
    戒治處分執行完畢後五年內，再次施用第一級毒品海洛因及
    第二級毒品安非他命，其事證明確，犯行堪予認定。
三、核被告甲○○所為，係犯毒品危害防制條例第十條第一項之
    施用第一級毒品罪及同條例第十條第二項之施用第二級毒品
    罪。被告供施用而分別持有第一、二級毒品之低度行為，應
    各為施用第一、二級毒品之高度行為所吸收，不另論罪。被
    告先後各多次施用第一、二級毒品犯行，各自時間緊接，犯
    罪構成要件相同，顯係分別基於概括之犯意反覆為之，為連
    續犯，應分依刑法第五十六條之規定，各以一罪論，並分別
    加重其刑。被告前曾因妨害風化案件，經臺灣彰化地方法院
    判處有期徒刑一年二月確定，於九十二年十二月二十六日縮
    短刑期執行完畢，有臺灣高等法院被告全國前案紀錄表在卷
    可考，其於五年內再犯有期徒刑以上之上開施用第一、二級
    毒品罪，為累犯，應均依刑法第四十七條規定，遞加重其刑
    。又其施用第一級毒品與施用第二級毒品犯行，犯意各別，
    行為互殊，犯罪構成要件不同，應予分論併罰。被告自九十
    四年九月十九日起至九十五年四月十三日止，復有施用第一
    級毒品行為，經臺灣彰化地方法院檢察署檢察官以九十四年
    度毒偵字第六二四七號、九十五年度毒偵字第四二三、六一
    九、九九九、一二五六、一二八六、一六一八號移送併辦，
    與已起訴施用第一級毒品部分均有連續犯之裁判上一罪關係
    ，本院自得一併審理，併予敘明。
四、原審就被告施用第二級毒品罪部分，適用毒品危害防制條例
    第十條第二項、第十八條第一項前段、刑法第十一條前段、
    第五十六條、第四十七條規定，並審酌被告犯罪之動機、目
    的、施用毒品係自戕身心，且前因施用毒品，經送觀察、勒
    戒及強制戒治後，猶不知悔改，竟又再度施用第二級毒品，
    顯乏禁絕毒害之決心，惟其犯後坦承犯行、態度尚稱良好等
    一切情狀，量處有期徒刑七月，並以扣案之安非他命（毛重
    約零點五公克）係查獲之毒品，應依毒品危害防制條例第十
    八條第一項前段之規定，諭知沒收銷燬之，其認事用法核無
    違誤，量刑亦妥適，被告上訴意旨以原審量刑過重，為無理
    由，應予駁回。至被告施用第一級毒品部分，原審予以論罪
    科刑，固非無見，惟(一)被告自九十四年九月十九日起至九十
    五年四月十三日止，再次連續施用第一級毒品，並扣得上開
    海洛因一小包，殘留海洛因削尖吸管一支、注射針筒四支、
    空塑膠袋一個，原審未及審酌，並未就另行扣案之物宣告沒
    收銷燬之或宣告沒收（詳後論述），尚有未恰。(二)九十四年
    九月十九日查扣之白粉一包，經法務部調查局鑑定結果，淨
    重零點零六公克，空包裝袋重零點二九公克，原審判決認定
    該包海洛因為「毛重零點三公克」，尚欠明確，亦有未恰。
    被告上訴意旨，指摘施用第一級毒品部分量刑過重，雖無理
    由，但原判決既有上開可議之處，應由本院將此部分撤銷改
    判。爰審酌被告前已接受強制戒治之治療過程，再犯本案，
    而且因施用毒品被起訴後，一再施用第一級毒品，致被查獲
    移送併辦，前後多達七件，可見並未戒絕毒癮，仍依賴毒品
    甚深不移，有加長刑期隔離毒品來源之必要，並考以其智識
    程度、犯罪之動機、目的、手段、及犯後坦承施用犯行、表
    示悔意等一切情狀，量處如主文第二項所示之刑。扣案第一
    級毒品海洛因二包（淨重零點一六公克，空包裝重零點五四
    公克），係屬毒品，而殘留海洛因削尖吸管一支，吸管與毒
    品無從析離，應視為毒品，均應依毒品危害防制條例第十八
    條第一項前段之規定，宣告沒收銷燬之。另注射針筒四支、
    空塑膠袋一個均為被告所有，且係供其施用第一級毒品犯罪
    所用之物，業據被告供明在卷，爰依刑法第三十八條第一項
    第二款之規定宣告沒收之。另外，被告上訴駁回部分與撤銷
    改判部分，應合併定其應執行刑。
五、本件被告經合法傳喚，無正當理由未到庭，爰不待其陳述逕
    行判決，併予敘明。
據上論結，應依刑事訴訟法第三百六十九條第一項前段、第三百
七十一條、第三百六十四條、第二百九十九條第一項前段、第三
百六十八條，毒品危害防制條例第十條第一項、第二項、第十八
條第一項前段，刑法第十一條前段、第五十六條、第四十七條、
第三十八條第一項第二款、第五十一條第五款，判決如主文。
本案經檢察官乙○○到庭執行職務。
中    華    民    國    95    年    6    月    22     日
            刑事第八庭  審判長法  官  羅  得  村
                              法  官  巫  政  松
                              法  官  陳  宏  卿
上列正本證明與原本無異。
施用第一級毒品部分得上訴。其他不得上訴。
如不服本判決應於收受送達後十日內向本院提出上訴書狀，其未
敘述上訴之理由者並得於提起上訴後十日內向本院補提理由書（
均須按他造當事人之人數附繕本）。
                              書記官  顏  子  良
中    華    民    國    95    年    6    月    26     日
【附錄本案論罪科刑法條】
毒品危害防制條例第十條第一項：
施用第一級毒品者，處六月以上五年以下有期徒刑。
毒品危害防制條例第十條第二項：
施用第二級毒品者，處三年以下有期徒刑。
                                                      Ａ


司法院資訊處製作；財團法人民間司法改革基金會備份。
